【裁判字號】    96,訴,1066
【裁判日期】    970401
【裁判案由】    減少價金
【裁判全文】
臺灣士林地方法院民事判決              96年度訴字第1066號
原      告  甲○○
                        樓
訴訟代理人  余欽博律師
            王乙凡律師
被      告  乙○○
訴訟代理人  徐志明律師
            黃坤鍵律師
複代理人    丙○○
上列當事人間請求減少價金事件，本院於97年3 月13日言詞辯論
終結，判決如下：
    主      文
原告之訴暨假執行之聲請均駁回。
訴訴訟費用新臺幣肆萬零參佰捌拾陸元由原告負擔。
    事實及理由
一、原告起訴主張：被告於96年3 月11日在雅虎奇摩拍賣網站張
    貼被告所有，門牌號碼為臺北市○○區○○街60號4 樓之房
    地並含頂樓增建部分之拍賣資料，揭示「使用坪數40-50 坪
    ，4F+5F 使用約42坪，可隔7 間套房」，伊遂向被告表示購
    買上揭不動產，並於96年3 月24日簽訂不動產買賣契約書（
    下稱系爭買賣契約），總價金為新臺幣（下同）710 萬元，
    於同年4 月25日辦理過戶登記完成，並於同年5 月5 日辦理
    交屋。伊已付清價金予被告，然被告所交付之頂樓增建物部
    分係屬違建，且為大樓全體住戶分別共有，被告並未取得約
    定專用權。而被告於訂約時均未依系爭買賣契約第4 條第4
    項之約定，告知伊前揭情事，除致伊陷於錯誤而訂立系爭買
    賣契約外，亦使伊就系爭頂樓增建物部分花費鉅額修繕費用
    。該頂樓增建物部分，現除遭大樓住戶警告及主張伊無權使
    用外，亦隨時有遭拆除之物之瑕疵存在。被告既未依約給付
    系爭違建之專用權，自得請求減少購買頂樓增建物部分之價
    金25萬元，及因此已花費之修繕費用347,800 元等語。並聲
    明：(一)被告應給付原告597,800 元及自96年9 月5 日起至清
    償日止，按年息5%計算之利息。(二)訴訟費用由被告負擔。(三)
    願供擔保，請准宣告假執行。
二、被告則以：伊並未隱瞞該頂樓增建為違建情事，並在原告詢
    問時即表示，系爭違建物為84年以前所建，並非不拆而是緩
    拆；84年以後則是即報即拆，且同時告知原告之前係以4 樓
    自住，頂樓則出租另一用戶，是上揭情事均為原告所明知，
    伊未使其陷於錯誤，原告自不得據此主張瑕疵擔保或損害賠
    償，亦不得請求修繕費用。且據伊所知，系爭建物之住戶雖
    對於原告即將把4 樓及頂樓各隔4 間套房出租，恐有安全疑
    慮而有意見，但經協商後已同意在原告預留逃生通道後，得
    使用該頂樓，並未就此提出訴訟。而建管處亦已確認系爭增
    建物係84年以前即已存在，並未立即拆除，故無由向伊請求
    賠償。且原告所稱應按照永慶房屋所列周圍房價給予減少價
    金，亦未考量屋齡、建材、地段、樓層、公共設施等因素，
    實欠缺公信力等語置辯。並聲明：(一)原告之訴暨假執行聲請
    均駁回。(二)訴訟費用由原告負擔。(三)願供擔保，請准宣告免
    為假執行。
三、兩造爭點整理如下：
  甲、兩造所不爭執之事項：
    (一)兩造於96年3 月24日簽定系爭買賣契約書，由原告向被告
      購買門牌號碼為臺北市○○區○○街60號4 樓之房地所有
      權及頂樓增建部分，總價金為710 萬元，於同年4 月25日
      辦理過戶登記完成，並於同年5 月5 日辦理交屋完畢，而
      原告業已依約付清所有價金完畢。
    (二)系爭頂樓增建部分，為84年以前所建之違章建築。
    (三)本件法定遲延利息自96年9月5日起算。
    (四)系爭不動產頂樓增建部分，在移轉於原告之前，係由被告
      單獨使用，沒有其他人使用。
  乙、兩造所爭執之事項：
    (一)兩造就系爭頂樓增建部分之專用權，是否約定為系爭買賣
      契約標的之一部分？
    (二)被告是否有依約給付系爭頂樓增建部分之約定專用權？
    (三)原告所造成之損害及其請求權基礎各為何？
      1.原告得否依系爭契約第4 條第1 項、民法第354 、359
        、350 及353 條請求減價或損害賠償計25萬元？
      2.原告得否依系爭契約第4 條第1 項、民法第227 條第2
        項、184 條第1 項前段及同條第2 項請求損害賠償計34
        7,800 元？
四、得心證之理由：
（一）兩造就系爭頂樓增建部分之專用權，是否約定為系爭買賣
      契約標的之一部分？
      按，當事人主張有利於己之事實者，就其事實有舉證之責
      任。民事訴訟法第277 條定有明文。又請求履行債務之訴
      ，除被告自認原告所主張債權發生原因之事實外，應先由
      原告就其主張此項事實，負舉證之責任，必須證明其為真
      實後，被告於其抗辯事實，始應負證明之責任，此為舉證
      責任分擔之原則。最高法院43年臺上字第377 號亦著有判
      例。原告主張：依系爭買賣契約第1 條第1 項，兩造就系
      爭頂樓增建部分之專用權，已約定為系爭買賣契約標的之
      一部分。然被告則否認該事實，並稱伊並未隱瞞該頂樓增
      建為違建情事，且就系爭頂樓增建部分之專用權，未曾約
      定為系爭買賣契約標的之一部分，且伊已將頂樓增建部分
      ，亦交付原告等語。經查：
  １、原告於本院97年3 月13日言詞辯論時自承：伊在買房子的
      時候，就知道頂樓是違建（詳見本院卷第204 頁）。又，
      系爭不動產頂樓增建部分，在移轉於原告之前，係由被告
      單獨使用，沒有其他人使用一事，復為兩造所不爭執（詳
      如上揭不爭執事項(四)）。則由上揭情節可知，被告於出售
      系爭不動產時，雖於拍賣網站揭示「使用坪數40-50 坪，
      4F +5F使用約42坪，可隔7 間套房」之資料，然核與被告
      出售系爭不動產時，被告所實際使用系爭不動產及頂樓增
      建部分之情節相符，復為原告所知情，自無使原告陷於錯
      誤而訂立系爭買賣契約之情事。是以，原告主張被告於訂
      約時，未依系爭買賣契約第4 條第4 項之約定，告知原告
      上揭情事，致原告陷於錯誤而訂立系爭買賣契約一事，自
      不足採。
  ２、復依系爭買賣契約第1 條內容可知，買賣標的除了房地外
      ，尚含「頂樓增建部分附隨主建物一併移轉」（詳如本院
      卷第20頁），並未就系爭頂樓增建部分之專用權，有何隻
      字片語談及。則原告稱兩造就系爭頂樓增建部分之專用權
      ，約定為系爭買賣契約標的之一部分一事，是否為真？即
      令人置疑。又，原告於本院96年12月6 日言詞辯論時自承
      ：一開始我們有告訴其他住戶我們要將4 樓及頂樓出租，
      但沒有告訴其他住戶頂樓是要隔成套房分別出租。一開始
      其他住戶不知道我頂樓隔間要隔成套房出租，他們只知道
      我們在施工，單純告訴我們要留通道，而所謂的通道是指
      一個洗水塔通道，一個逃生通道，並打掉樓梯間要進入頂
      樓的門，然後我們就依照住戶的要求施工。直到頂樓隔間
      差不多快完成時，其他樓層住戶看到我們把頂樓違建部分
      隔成套房時，便有反對的意見（詳如本院卷第140-141 頁
      ）。復於本院96年12月6 日言詞辯論時自承：若將頂樓違
      建的房門鎖上，其他住戶不可進入。且直到現在為止，若
      將頂樓違建的房門鎖上，其他住戶到現在還是不可以進入
      （詳如本院卷第155 頁）。則依原告所自承之內容以觀，
      被告確將系爭不動產及頂樓增建部分，一併移轉予原告，
      且頂樓增建部分，其他住戶迄今不能任意進出，自屬無疑
      。且其他住戶之所以反對原告施工，並非係針對被告將頂
      樓增建部分交付原告使用有所反對，而係因知悉原告將頂
      樓違建部分隔成套房出租時，方有反對的意見。則被告辯
      稱其已將頂樓增建部分，交付原告並由原告使用一事，自
      屬有據。
  ３、另依兩造所簽訂之系爭買賣契約第1 條內容以觀，被告所
      應交付之標的，除了房地外，尚含頂樓增建部分附隨主建
      物一併移轉。而有關「增建、加蓋部分應遵行本約第4 條
      第4 款之約定」（詳如本院卷第20頁）。而原告於簽訂系
      爭買賣契約時，即已知頂樓增建部分係屬違建，業如上述
      ，復審酌該條文內容可知，若被告（即乙方）已誠實明示
      或告知，原告（即甲方）亦應充分認知該部分係屬違建，
      並不得據此向被告主張瑕疵擔保或損害賠償責任（詳見本
      院卷第22頁）。是以，原告主張兩造就系爭頂樓增建部分
      之專用權，約定為系爭買賣契約標的之一部分，除空言主
      張外，復未提出任何事證，以實其說，則揆諸上揭法條與
      判例意旨之說明，原告上揭主張，自屬無據。
（二）是以，系爭頂樓增建部分之專用權，並非系爭買賣契約標
      的之一部分，而被告亦依約交付系爭頂樓增建部分予原告
      ，業如上述。則關於「(二)被告是否有依約給付系爭頂樓增
      建部分之約定專用權？(三)原告所造成之損害及其請求權基
      礎各為何？1.原告得否依系爭契約第4 條第1 項、民法第
      354 、359 、350 及353 條請求減價或損害賠償計25萬元
      元？2.原告得否依系爭契約第4 條第1 項、民法第227 條
      第2 項、184 條第1 項前段及同條第2 項請求損害賠償計
      347,800 元？」等爭點，自毋庸審究，併此敘明。
五、綜上所述，原告本於系爭買賣契約之法律關係，請求被告應
    給付原告597,800 元及自96年9 月5 日起至清償日止，按年
    息5%計算之利息，並無理由，應予駁回。原告受敗訴判決，
    其假執行之聲請即失所依據，應併予駁回。
六、末按，法院為終局判決時，應依職權為訴訟費用之裁判。民
    事訴訟法第87條第1 項定有明文。查本件原告之訴為無理由
    ，則訴訟費用40,386元（第一審裁判費14,826元、證人旅費
    560 元、鑑定費25,000元）應由原告負擔。
七、本件判決基礎已臻明確，兩造其餘爭執事項及所提出之攻擊
    防禦方法暨訴訟資料，經核與判決基礎不生影響，爰不一一
    論駁，併予敘明。
八、訴訟費用負擔之依據：民事訴訟法第78條、第87條第1 項。
中    華    民    國    97    年    4     月    1     日
                  民事第二庭  法  官  陳梅欽
以上正本證明與原本無異。
如對本判決上訴，應於判決送達後20日內向本院提出上訴狀。
中    華    民    國    97    年    4     月    3     日
                              書記官  高郁婷


司法院資訊處製作；財團法人民間司法改革基金會備份。
